臺北高等行政法院裁定
110年度原訴字第14號
原      告  朱玉花                                
訴訟代理人  羅惠馨  律師
被      告  花蓮縣政府                           
代  表  人  徐榛蔚（縣長）

訴訟代理人  潘龍在              
            阮念慈              
參  加  人  林玉花                                     

上列原告與被告間原住民保留地事件，本院裁定如下：
    主  文
林玉花應獨立參加本件訴訟。
    理  由
一、按行政法院認為訴訟之結果，第三人之權利或法律上利益將
    受損害者，得依職權命其獨立參加訴訟，行政訴訟法第42條
    第3項準用同條第1項定有明文。
二、花蓮縣秀林鄉佳民段937地號土地（下稱系爭土地）為原住
    民保留地，前經花蓮縣秀林鄉公所（下稱秀林鄉公所）准予
    將系爭土地設定耕作權予參加人（下稱耕作權設定處分），
    並於民國100年8月16日辦竣登記（權利存續期間自100年8月
    12日至105年8月11日）。嗣秀林鄉公所於105年9月13日辦理
    會勘，提送該鄉原住民保留地土地權利審查委員會於105年9
    月30日審查通過，被告乃以105年11月22日府原地字第10502
    17066號函（下稱前處分），以系爭土地耕作權存續期間屆
    滿，囑託花蓮縣花蓮地政事務所，將系爭土地所有權移轉登
    記予參加人，並於105年11月25日辦竣登記。本件原告於109
    年10月29日向被告申請程序重開，主張系爭土地由其父朱阿
    信於37年間即開墾完竣，並持續為原告家族所居住、使用，
    依現行原住民保留地開發管理辦法第17條第1項第1款規定，
    得申請無償取得原住民保留地所有權，卻遭參加人設定耕作
    權，進而取得所有權，原告於109年10月間調得系爭土地之
    土地登記簿、63年航照圖，並覓得數位證人出具四鄰證明書
    ，該等新證據均得使原告應受較有利益之處分，故依行政程
    序法第128條規定，申請行政程序重開，請求撤銷前處分，
    並囑託登記機關即花蓮縣花蓮地政事務所塗銷參加人關於系
    爭土地之所有權登記。案經被告以110年4月29日府原地字第
    1100081472號函駁回原告之申請（下稱原處分），原告不服
    原處分，提起訴願，經訴願決定駁回，遂提起本件行政訴訟
    。
三、經查，原告提起本件課予義務訴訟，聲明請求撤銷訴願決定
    及原處分，暨被告應作成准予行政程序重開、撤銷前處分，
    並囑託登記機關塗銷參加人關於系爭土地之所有權登記。本
    件審理結果，如認為原告起訴為有理由，被告作成准予行政
    程序重開並撤銷前處分，以及囑託登記機關塗銷參加人關於
    系爭土地之所有權登記，則參加人對於系爭土地之所有權即
    受變動，影響其權利，本院認為有使參加人獨立參加訴訟之
    必要，依前揭規定，裁定如主文。
中　　華　　民　　國　　111 　年　　11　　月　　7 　　日
　　　　　　　　　　臺北高等行政法院第六庭
                              審判長法  官　許麗華
                                    法  官　林學晴
                                    法  官　郭淑珍  
上為正本係照原本作成。
不得聲明不服。
中　　華　　民　　國　　111 　年　　11　　月　　7 　　日
          　　　　　　      　　　  書記官  朱倩儀